【裁判字號】    92,台上,2598
【裁判日期】    921204
【裁判案由】    遷讓房屋
【裁判全文】
最高法院民事裁定                              九十二年度台上字第二五九八號
    上  訴  人  己 ○ ○
    兼 右一 人
    特別代理人  黃 世 雄
    上  訴  人  丙 ○ ○
                戊 ○ ○
                乙 ○ ○
                庚○○○
                辛 ○ ○
                丁 ○ ○
                          二
                甲 ○ ○
    共      同
    訴訟代理人  柳 正 村律師
    被 上訴 人  交通部台灣鐵路管理局
    法定代理人  黃 德 治
    訴訟代理人  曾 慶 崇律師
右當事人間請求遷讓房屋事件，上訴人對於中華民國九十二年八月十九日台灣高等法
院台中分院第二審判決（九十一年度上字第四０三號），提起上訴，本院裁定如左：
    主  文
上訴駁回。
第三審訴訟費用由上訴人負擔。
    理  由
按對於第二審判決上訴，非以其違背法令為理由，不得為之。又提起上訴，上訴狀內
應記載上訴理由，表明原判決所違背之法令及其具體內容，暨依訴訟資料合於該違背
法令之具體事實。修正前民事訴訟法第四百六十七條、第四百七十條第二項定有明文
。而依同法第四百六十八條規定，判決不適用法規或適用不當者，為違背法令；依同
法第四百六十九條規定，判決有該條所列各款情形之一者，為當然違背法令。是當事
人提起上訴，如依民事訴訟法第四百六十八條規定，以第二審判決有不適用法規或適
用法規不當為理由時，其上訴狀或理由書應表明該判決所違背之法令條項，或有關判
例、解釋字號，或成文法以外之習慣或法理等及其具體內容，暨係依何訴訟資料合於
該違背法令之具體事實；如修正前以民事訴訟法第四百六十九條所列各款情形為理由
時，其上訴狀或理由書應表明該判決有合於各該條款規定情形之具體內容，及係依何
訴訟資料合於該違背法令之具體事實。上訴狀或理由書如未依上述方式表明，或其所
表明者顯與上開法條規定不合時，即難認為已合法表明上訴理由，其上訴自非合法。
本件上訴人對第二審判決提起上訴，雖以該判決違背法令為由，惟核其上訴理由狀所
載內容，係就原審取捨證據、認定事實之職權行使所論斷：原判決附圖（下稱附圖）
Ｂ、Ｄ部分地上物係黃印春獲配宿舍後所無權增建者，為上訴人所不爭執，上訴人既
為黃印春之繼承人，自應拆屋還地。且應按月給付被上訴人如原判決附表（下稱附表
）二所示金額之損害金。另上訴人黃世雄亦無權占用如附圖Ｃ、Ｅ、Ｆ部分之土地，
其應負之損害金如附表一所示。從而，被上訴人請求上訴人黃世雄給付如附表一所示
之損害金額，及請求上訴人拆除附圖所示Ｂ、Ｄ部分之地上物，及返還該部分之土地
，暨按月給付如附表二所示之損害金額，於法有據，應予准許等情，指摘其為不當，
並就原審已論斷者，泛言未論斷，而非表明該判決所違背之法令及其具體內容，暨依
訴訟資料合於該違背法令之具體事實，難認其已合法表明上訴理由。依首揭說明，應
認其上訴為不合法。至於當事人在第一審欠缺訴訟能力，未由法定代理人合法代理，
第一審未命補正遽為實體上之判決，訴訟程序固有瑕疵，惟此項訴訟要件之欠缺，非
不得補正，第二審應可命其補正，一經補正，該訴訟程序之瑕疵即行除去。本件上訴
人己○○雖為無訴訟能力之人，然經第一審法院選任黃世雄為其特別代理人，該裁定
雖漏未送達於黃世雄本人，惟經原法院於民國九十二年六月二十六日補行送達於黃世
雄，並由黃世雄為訴訟行為，依前說明，第一審訴訟程序瑕疵即已除去。而上開裁定
之送達，雖由第二審法院書記官為之，無違民事訴訟法第一百二十四條第一項之規定
。縱認該送達不合法定程序，但已由黃世雄本人簽收，仍應認有送達效力。又第一審
判決主文第一項及第二項有關損害金額記載錯誤（相互顛倒），係屬更正之問題，併
予明。
據上論結，本件上訴為不合法。依民事訴訟法第四百八十一條、第四百四十四條第一
項、第九十五條、第七十八條，裁定如主文。
中      華      民      國    九十二    年     十二     月      四      日
                              最高法院民事第五庭
                                  審判長法官  朱  錦  娟
                                        法官  顏  南  全
                                        法官  許  澍  林
                                        法官  葉  勝  利
                                        法官  劉  延  村
      右正本證明與原本無異
                                              書  記  官
中      華      民      國    九十二    年     十二     月     十七     日
                                                                        Ｌ


司法院資訊處製作；財團法人民間司法改革基金會備份。
